臺灣高等法院高雄分院刑事判決　　　　96年度上訴字第1672號
上　訴　人　臺灣高雄地方法院檢察署檢察官
上　訴　人
即　被　告　乙○○
　　　　　　　　　　　號
　　　　　　　　　　現羈押於臺灣高雄看守所
選任辯護人　蔡錫欽律師
上列上訴人因被告殺人未遂等案件，不服臺灣高雄地方法院96年
度訴字第1203號中華民國96年7 月23日第一審判決（起訴案號：
臺灣高雄地方法院檢察署96年度偵緝字第445 號），提起上訴，
本院判決如下：
    主  文
上訴駁回。
    事  實
一、乙○○前於民國（下同）84年間，因妨害兵役案件，經臺灣
    高雄地方法院以88年度訴緝字第149 號判處有期徒刑6 月確
    定，並於92年9 月23日縮刑期滿執行完畢出監。
二、詎乙○○猶未知警惕，明知可發射子彈具有殺傷力之改造槍
    枝及具有殺傷力之子彈，均為槍砲彈藥刀械管制條例第4 條
    第1 項第1 款所稱之槍砲、彈藥，係屬法令所規定之管制物
    品，非經中央主管機關許可不得持有之，竟於94年5 月間某
    日，在高雄市○○區○○路某地，以新臺幣（下同）25萬元
    之價格，向友人陳建源（陳建源於95年3 月28日死亡，檢察
    官另行偵辦中）購得銀白色之可發射子彈具有殺傷力之改造
    90手槍1 把及供上述手槍所用具殺傷力之改造子彈10顆、制
    式子彈2 顆後，隨身藏放，未經許可而持有上開槍枝1 把、
    子彈12顆。
三、乙○○於非法持有上開槍枝、子彈期間，適有甲○○、陳立
    偉等人，於95年2 月28日早上5 時許，在高雄市新興區○○
    ○路65號「享溫馨KTV 店」內57號包廂唱歌，並電話邀約友
    人林美含、施永婷前來上開享溫馨KTV 五福店內唱歌，而林
    美含、施永婷依約駕車前來，途中因車速較慢阻擋到乙○○
    車之前進，而引起乙○○之不悅，乙○○乃駕駛車牌號碼64
    18─MB號自用小客車尾隨在後，致林美含、施永婷於駕車途
    經高雄市○○路與仁智路街口之統一超商，下車購物後，再
    上車駕駛時即發現車後有一部車牌號碼6418─MB號自用小客
    車尾隨跟蹤，林美含、施永婷即電話告知甲○○、陳立偉等
    人上情，迨於95年2 月28日早上5 時15分許，林美含、施永
    婷駕車抵達上開「享溫馨KTV 店」前下車時，乙○○駕駛上
    開6418─MB號自用小客車亦尾隨到場並下車趨前責罵林美含
    、施永婷。適為甫走出上開KTV 店外之甲○○、陳立偉發現
    ，甲○○、陳立偉即上前質問乙○○，雙方發生口角，乙○
    ○竟心生不滿而萌生殺人之犯意，逕持隨身藏放上開槍彈，
    朝甲○○、陳立偉接續射擊8 槍，擊中甲○○之胸部、腹部
    各1 槍、擊中陳立偉之腹部1 槍，因而致甲○○受有胸部及
    腹部貫穿傷、陳立偉受有腹部子彈貫穿傷由右上肋季部向下
    至外側腰部穿出之子彈貫穿胃部及橫結腸併發腹膜炎之傷害
    ，甲○○、陳立偉經槍擊後，經人送醫急救，始倖免於難，
    未發生死亡之結果，乙○○則立即駕車逃逸，並在現場遺留
    擊發之彈殼8 顆。嗣其將上開手槍1 把及剩餘改造子彈4 顆
    於搭船逃亡至中國大陸途中投棄於大海。嗣潛逃至中國大陸
    藏匿，經警於96年1 月26日依「金門協議」等規定，將其自
    中國大陸遣返至金門再予逮捕歸案。
四、案經高雄市政府警察局新興分局報請臺灣高雄地方法院檢察
    署檢察官偵查起訴。
    理  由
壹、證據能力部分
一、按被告以外之人於審判外之陳述，雖不符前4 條之規定，而
    經當事人於審判程序同意作為證據，法院審酌該言詞陳述或
    書面陳述作成時之情況，認為適當者，亦得為證據。當事人
    、代理人或辯護人於法院調查證據時，知有第159條第1項不
    得為證據之情形，而未於言詞辯論終結前聲明異議，視為有
    前項之同意刑事訴訟法第159條之5定有明文。
二、查本件被告犯罪事實之證據方法，詳如起訴書所引之證據等
    證據：詳如(一)高市警新分偵字第0950010568號卷【以下簡稱
    警卷】之警卷附高雄市警察局指認犯罪嫌疑人紀錄表7 紙、
    甲○○之阮綜合醫院第25739 號診斷證明書、陳立偉之阮綜
    合醫院95診字第1157368 號診斷證明書、監聽譯文一紙、報
    紙影本、高雄市政府警察局新興分局現場勘察報告暨現場圖
    1 份、現場照片18張（見警卷第17頁、第24頁、第43至45頁
    、第51頁、第52至55頁，同上署95年度他字第1704號卷第20
    至21頁，本院卷第53頁至57頁），(二)證人王小蕾、甲○○、
    陳立偉、林美含、施詠婷、郭榮智、吳秉彥、謝佳成、林家
    樂等人於警詢時之證述（見同上警卷第3 頁至38頁內警詢筆
    錄），(三)證人甲○○、陳立偉、施詠婷、林美含於檢察官95
    年5 月24日偵訊時具結之證述（見同上署95年度偵字第1322
    9 號卷第15至20頁內筆錄）等證據，經被告及其選任辯護人
    於本院96年9 月7 日準備程序時，均明確表示不爭執上開證
    據之證據能力，且同意作為證據，本院審酌上開言詞陳述之
    形式及取得之過程並無瑕疵、與待證事實具有關連性等情況
    ，認為適當，揆諸上揭規定，應認俱有證據能力，得為證據
    。
貳、認定被告有罪之證據及理由
一、訊據被告乙○○坦承其於上開時地以25萬元之代價向陳建源
    購買而持有前開手槍、子彈後，嗣於上揭時地至該「享溫馨
    KTV 」店前持槍射擊被害人甲○○、陳立偉，致渠二人受有
    上開傷害之殺人未遂犯罪事實不諱。核與證人即被害人甲○
    ○、陳立偉於警詢、偵訊時指證情節相符，與證人即案發時
    在場目擊證人林美含、施詠婷、郭榮智、吳秉彥、謝佳成、
    林家樂分別於警詢、偵訊時之證述情節符合（見上開警卷第
    3 頁至38頁、同上署95年度偵字第13229 號卷第15至20頁）
    ，並有警卷內檢附高雄市警察局指認被告紀錄表7 紙、甲○
    ○之阮綜合醫院第2573 9號診斷證明書、陳立偉之阮綜合醫
    院95診字第1157368 號診斷證明書、高雄市政府警察局新興
    分局現場勘察報告暨現場圖1 份、現場照片18張（見警卷第
    17頁、第24頁、第43至45頁、第51頁、第52至55頁，同上署
    95年度他字第1704號卷第20至21頁，原審卷第53頁至57頁）
    在卷可資佐證，足見被告自白與事實相符，堪予採信。次查
    ，被告乙○○持有之手槍既能擊發上開子彈，並穿透被害人
    甲○○、陳立偉之身體，且依扣案之彈殼8 顆，均送內政部
    警政署刑事警察局鑑定結果，認扣案之彈殼8 顆【2 顆係制
    式子彈、6 顆係改造子彈】，係由具適用槍管之槍枝所擊發
    等情，並有內政部警政署刑事警察局96年6 月21日刑鑑字第
    0960071136號槍彈鑑定書、上開現場勘察報告暨現場圖1 份
    、現場照片18張在卷可佐（見原審卷第117 頁至119 頁、第
    53頁至57頁），是被告持有上開槍枝及子彈均具有殺傷力，
    堪以認定。又查，被告持有具殺傷力之上開槍枝１把及剩餘
    4 顆子彈【除扣案2 顆係制式子彈、6 顆係改造子彈外】並
    未扣案，亦無從送鑑定證明上開手槍係制式或改造手槍，此
    外，復查無其他積極證據足證明被告持有上開槍枝係制式手
    槍，因此，本件自無從僅憑被告乙○○於96年2 月8 日偵訊
    時唯一自白即遽認係制式手槍、子彈，且依原審卷第111 頁
    附之內政部警政署刑事警察局96年6 月23日刑鑑字第096007
    5068號函示：扣案之彈殼8 顆，係由具適用槍管之槍枝所擊
    發，惟該槍枝為「制式」或「改造」槍枝，無法研判等情以
    觀，本件基於罪疑惟輕原則，自應為被告乙○○有利之認定
    ，是被告乙○○未經許可，持有可發射子彈具有殺傷力之改
    造手槍、改造子彈4 顆，及制式子彈2 顆、改造子彈6 顆之
    事實，洵堪認定。
二、查被告乙○○未經許可，持有上開槍彈，核其所為，係犯槍
    砲彈藥刀械管制條例第8 條第4 項之未經許可持有可發射子
    彈具殺傷力之槍枝罪及第12條第4 項未經許可持有子彈罪。
    又被告同時持有上開槍彈，係一行為觸犯數罪名，為想像競
    合犯，應依刑法第55條之規定，從一重論以未經許可持有可
    發射子彈具殺傷力之改造槍枝罪。且其乃於非法持有上開槍
    彈後，因本件偶發事件另起意持槍殺人犯罪，則其持上開槍
    彈，朝甲○○、陳立偉射擊8 槍，擊中甲○○之胸部、腹部
    各1 槍、擊中陳立偉之腹部1 槍係另犯刑法第271 條第2 項
    、第1 項殺人未遂罪（最高法院84年度台上字第518 號判決
    可資參照），其接續射擊多發子彈分別射擊甲○○、陳立偉
    之行為，分別就甲○○、陳立偉而言，雖有數個持槍射擊行
    為，惟其數行為於同時同地或密切接近之時地實施，各自侵
    害同一之法益，各行為之獨立性極為薄弱，依一般社會健全
    觀念，在時間差距上，難以強行分開，在刑法評價上，以視
    為數個舉動之接續施行，合為包括之一行為予以評價，較為
    合理，是被告持槍分別射殺甲○○、陳立偉，應係接續行為
    ，係屬法律上一個行為，僅各論以一個殺人未遂罪，其以一
    殺人行為同時殺傷甲○○、陳立偉，為一行為侵害二個法益
    ，為想像競合犯，應從一重處斷。再被告並非於持有槍枝之
    始即有犯殺人未遂罪之意，故其所犯殺人未遂罪及未經許可
    持有可發射子彈具殺傷力之改造槍枝罪間，二者犯意各別，
    行為互異，應予分論併罰。至本件被告於裁判確定前犯上開
    數罪，全部均係於95年7 月1日 之前犯之，惟刑法第51條業
    於民國94年1 月7 日修正公布，並於95年7 月1 日施行，而
    修正前刑法第51條規定：「數罪併罰，分別宣告其罪之刑，
    依左列各款定其應執行者：」其中第5 款規定：「宣告多數
    有期徒刑者，於各刑中之最長期以上，各刑合併之刑期以下
    ，定其刑期。但不得逾二十年。」，與上開修正後刑法第51
    條第5 款規定：「宣告多數有期徒刑者，於各刑中之最長期
    以上，各刑合併之刑期以下，定其刑期。但不得逾三十年」
    比較結果，修正後刑法第51條第5 款規定並非較有利於行為
    人，是本件依刑法第2 條第1項 前段規定，仍應適用修正前
    刑法第51條第5 款規定，定其應執行之刑。至於被告已著手
    於殺人犯行而不遂者，為未遂犯，應依刑法第25條第2 項之
    規定減輕其刑。又被告前於84 年 間，因妨害兵役案件，經
    臺灣高雄地方法院以88年度訴緝字第149 號判處有期徒刑6
    月確定，並於92年9 月23日縮刑期滿執行完畢出監，有卷附
    臺灣高等法院被告前案紀錄表與臺灣高雄地方法院檢察署刑
    案資料查註紀錄表各1 份在卷可佐，是本件被告於上開受有
    期徒刑執行完畢，於5 年以內再故意犯本件上開二罪，均為
    累犯，應依刑法第47條第1 項規定，論以累犯，並加重其刑
    ，其上開刑之加重，其法定刑為死刑、無期徒刑部分，依刑
    法第64條第1 項、第65條第1 項規定，不得加重；又其同時
    刑之加重及減輕者，先加後減之。
三、原審因依槍砲彈藥刀械管制條例第8 條第4 項、第12條第4
    項、刑法第271 條第2 項、第1 項、第55條規定，並審酌被
    告擁槍自重，對社會安全威脅甚大，又僅因細故即持槍欲殺
    被害人，且先於短距離對被害人甲○○、陳立偉射擊8 槍，
    致擊中甲○○2 槍、陳立偉1 槍，足見殺意甚堅，惡性非淺
    ，惟念被告於犯後坦承犯行，本件係因一時激憤方鑄成大錯
    等一切情狀，分別就未經許可，持有可發射子彈具有殺傷力
    之改造手槍部分量處有期徒刑肆年，併科罰金新臺幣拾萬元
    ，並諭知罰金如易服勞役之折算標準，殺人未遂部分，量處
    有期徒刑8 年，並定應執行刑為11年6 月，併科罰金新臺幣
    拾萬元，及諭知罰金如易服勞役之折算標準，亦敘明未扣案
    之被告所持有上開改造槍枝1 把及剩餘改造子彈4 顆，固為
    被告所有且持有供犯罪之工具，惟未扣案，且經被告供述上
    開槍彈均投棄於海內等在卷可佐，復為免日後執行之困難，
    與上開扣案彈殼8 顆已射擊後遺留現場已非屬違禁物，亦非
    被告所有之物，爰均不另予諭知宣告沒收等有關沒收之意旨
    。本院認原判決之認事用法均無違誤，量刑亦稱妥當（持有
    改造手槍部分，法定刑為3 年以上有期徒刑，被告累犯加重
    其刑，原審量處有期徒刑4 年，自非過重，殺人未遂部分法
    定刑為10年以上有期徒刑，被告係射殺2 人，因分別有累犯
    、未遂之加重減輕事由，先加後減結果，原審量處8 年有期
    徒刑亦屬妥當）。檢察官上訴意旨認被告應係持有制式手槍
    ，及連續持槍殺人，被告上訴意旨則指摘原判決量刑太重，
    上訴均無理由，應予駁回。
據上論結，應依刑事訴訟法第368 條，判決如主文。
本案經檢察官孫小玲到庭執行職務。
中　　華　　民　　國　　96　　年　　10　　月　31　　日
                  刑事第一庭    審判長法  官  郭雅美
                                      法  官  張意聰
                                      法  官  莊崑山
以上正本證明與原本無異。
如不服本判決應於收受本判決後10日內向本院提出上訴書狀，其
未敘述上訴理由者，並得於提起上訴後10日內向本院補提理由書
狀（均須按他造當事人之人數附繕本）「切勿逕送上級法院」。
中　　華　　民　　國　　96　　年　　10　　月　31　　日
　　　　　　　　　　　　　　　　　　　書記官  邱麗莉
附錄本判決論罪科刑法條：
刑法第271條
殺人者，處死刑、無期徒刑或 10 年以上有期徒刑。
前項之未遂犯罰之。
預備犯第 1 項之罪者，處 2 年以下有期徒刑。
槍砲彈藥刀械管制條例第8條第4項
未經許可，持有、寄藏或意圖販賣而陳列第 1 項所列槍枝者，處
3年以上10年以下有期徒刑，併科新臺幣700 萬元以下罰金。
第1 項至第 3 項之未遂犯罰之。
槍砲彈藥刀械管制條例第12條第4項
未經許可，持有、寄藏或意圖販賣而陳列子彈者，處5年以下有
期徒刑，併科新台幣300萬元以下罰金。
第1項至第3項之未遂犯罰之。
